【裁判字號】    98,訴,4707
【裁判日期】    990226
【裁判案由】    毒品危害防制條例
【裁判全文】
臺灣板橋地方法院刑事判決              98年度訴字第4707號
公  訴  人  臺灣板橋地方法院檢察署檢察官
被      告  甲○○
上列被告因毒品危害防制條例案件，經檢察官提起公訴（98年度
毒偵字第8435號），被告於準備程序中對被訴之事實為有罪陳述
，本院合議庭裁定由受命法官獨任行簡式審判程序，並判決如下
：
    主  文
甲○○施用第一級毒品，累犯，處有期徒刑拾月；又施用第二級
毒品，累犯，處有期徒刑伍月；應執行有期徒刑壹年。
    事  實
一、甲○○有違反麻醉藥品管理條例、肅清煙毒條例案件等前科
    ；民國87年間，因施用第二級毒品案件，經本院以86年度訴
    字第2968號裁定送勒戒處所施以觀察勒戒後，因認無繼續施
    用毒品傾向，於87年9 月10日出所，該次施用毒品犯行，並
    經本院以86年度訴字第2968號判決免刑（甲○○於前開施用
    第二級毒品案件，經本院審理中之87年間，復因另有施用第
    二級毒品案件，由臺灣板橋地方法院檢察署檢察官以87年度
    偵字第19298 號偵辦，嗣同署檢察官援引上開無施用毒品傾
    向證明書，以87年度偵字第19298 號為不起訴處分確定）；
    再於88年間，因施用毒品案件，經本院以88年度毒聲字第42
    19號裁定送勒戒處所施以觀察勒戒後，因認有繼續毒品傾向
    ，由本院再以88年度毒聲字第5389號裁定令入戒治處所施以
    強制戒治，嗣經停止戒治出所併付保護管束後，復經撤銷停
    止戒治，令入戒治處所，於90年1 月29日執行強制戒治完畢
    釋放出所，該次施用毒品犯行且經起訴，由本院以88年度易
    字第3823號判決判處有期徒刑6 月確定，90年3 月9 日易科
    罰金執行完畢；另於90年間，因施用毒品案件，經本院以90
    年度易字第3935號判決判處有期徒刑6 月確定，93年3 月14
    日徒刑執行完畢出監；又於92年間，因竊盜等案，經本院以
    92年度易字第1490號判決判處有期徒刑4 月、1 年2 月，並
    定應執行有期徒刑1 年4 月確定；另於92年間，因竊盜案，
    經台灣高等法院以92年度上易字第2524號判決判處有期徒刑
    6 月確定；再於92年間，因贓物案件，經本院以92年度訴字
    第18 35 號判決判處有期徒刑3 月確定，前開5 案所處徒刑
    ，嗣經本院以93年度聲字第1845號裁定應執行有期徒刑2 年
    4 月確定，於94年6 月22日假釋出監，迄94年10月17 日 假
    釋期滿未經撤銷假釋，未執行之刑視為已執行完畢；詎仍未
    知所戒慎，而為下列犯行：
(一)、基於施用第一級毒品海洛因之犯意，於98年11月7 日某時許
    ，在臺北縣永和市○○路18巷33號1 樓D 室住處內，以將第
    一級毒品海洛因摻入香菸內點燃後吸食煙氣之方式，施用海
    洛因1 次。
(二)、另基於施用第二級毒品甲基安非他命之犯意，於98年11月8
    日21時40分許，在同上地點，以將第二級毒品甲基安非他命
    置於玻璃球內燒烤後吸食煙氣之方式，施用甲基安非他命1
    次；嗣於98年11月8 日22時許，在上址住處為警查獲，甲○
    ○且同意接受員警採尿，其尿液檢體經送驗後，呈鴉片類與
    甲基安非他命陽性反應。
二、案經臺北縣政府警察局中和第一分局移送臺灣板橋地方法院
    檢察署檢察官偵查後起訴。
    理    由
一、認定犯罪事實所憑之證據及理由：
(一)、訊據被告對其上揭時間、地點施用第一級毒品海洛因、第二
    級毒品甲基安非他命之事實，於本院審理中自白不諱，而其
    為警查獲時，同意接受員警採尿，經警將所採集被告尿液檢
    體送驗後，甲基安非他命與鴉片類均呈陽性反應，有臺北縣
    政府警察局中和第一分局毒品危害防制條例案犯罪嫌疑人姓
    名及代碼對照表、台灣檢驗科技股份有限公司98年9 月8 日
    出具之濫用藥物檢驗報告各1 份附卷足憑（見偵查卷第40、
    55頁）；綜上，堪認被告自白，核與事實相符，堪以採信。
(二)、按觀察、勒戒或強制戒治執行完畢釋放後，5 年內再犯施用
    第一、二級毒品之罪者，檢察官應依法追訴，毒品危害防制
    條例第23條第2 項定有明文；次按修正毒品危害防制條例就
    施用毒品者，僅於「初犯」及「5 年後再犯」二種情形，有
    其追訴條件之限制，即須於初犯經觀察、勒戒或強制戒治釋
    放後，5 年內均無施用毒品之行為，始能認其前所實施之觀
    察、勒戒或強制戒治已足遮斷毒癮，而得於5 年後再犯時，
    再予適用初犯之規定，重行觀察、勒戒等程序；倘5 年內已
    經再犯，被依法追訴處罰，縱其第3 次（或第3 次以上）施
    用毒品之時間在初犯釋放5 年以後，即與「5 年後再犯」之
    情形有別，且因已於「5 年內再犯」，顯見其再犯率甚高，
    原實施觀察、勒戒或強制戒治，已無法收其實效，而無5 年
    戒斷期之存在，自無再經觀察、勒戒及強制戒治之必要，應
    由檢察官逕行起訴；最高法院著有95年度台非字第59號判決
    、95年度台非字第65號判決意旨可供參照；查被告於87年間
    ，因施用第二級毒品案件，經本院以86年度訴字第2968號裁
    定送勒戒處所施以觀察勒戒後，因認無繼續施用毒品傾向，
    於87年9 月10日出所，該次施用毒品犯行，並經本院以86年
    度訴字第2968號判決免刑（甲○○於前開施用第二級毒品案
    件，經本院審理中之87年間，復因另有施用第二級毒品案件
    ，由臺灣板橋地方法院檢察署檢察官以87年度偵字第19298
    號偵辦，嗣同署檢察官援引上開無施用毒品傾向證明書，以
    87年度偵字第19298 號為不起訴處分確定）；再於88年間，
    因施用毒品案件，經本院以88年度毒聲字第4219號裁定送勒
    戒處所施以觀察勒戒後，因認有繼續毒品傾向，由本院再以
    88年度毒聲字第5389號裁定令入戒治處所施以強制戒治，嗣
    經停止戒治出所併付保護管束後，復經撤銷停止戒治，令入
    戒治處所，於90年1 月29日執行強制戒治完畢釋放出所，該
    次施用毒品犯行且經起訴，由本院以88年度易字第3823號判
    決判處有期徒刑6 月確定，90年3 月9 日易科罰金執行完畢
    ；另於90年間，因施用毒品案件，經本院以90年度易字第39
    35號判決判處有期徒刑6 月確定，93年3 月14日徒刑執行完
    畢出監等情，有臺灣高等法院被告前案紀錄表在卷可稽，是
    被告於87年9 月10日觀察勒戒執行完畢釋放後，5 年以內之
    88、90年間，既仍因有施用毒品犯行，經送觀察勒戒、強制
    戒治，及由法院判處罪刑確定，依諸前開條例規定及最高法
    院判決意旨，因被告在觀察勒戒執行完畢釋放後之5 年內，
    業有施用毒品之行為，則被告本次於98年11月7 、8 日所為
    之施用毒品行為，即與5 年後再犯之情形有別，無再經觀察
    、勒戒、強制戒治之必要，應由檢察官逕行起訴，附此敘明
    ；綜上，本件事證已明，被告犯行堪以認定。
二、應適用之法律、科刑審酌事由暨沒收物之處理：
(一)、核被告如事實欄一(一)所為，係犯毒品危害防制條例第10條第
    1 項之施用第一級毒品罪；其如事實欄一(二)所為，係犯同條
    例第10條第2 項之施用第二級毒品罪；被告施用前持有第一
    級毒品海洛因、第二級毒品甲基安非他命之低度行為，均各
    為其施用第一、二級毒品之高度行為所吸收，均不另論罪；
    又被告於90年間，因施用毒品案件，經本院以90年度易字第
    3935號判決判處有期徒刑6 月確定，93年3 月14日徒刑執行
    完畢出監；又於92年間，因竊盜等案，經本院以92年度易字
    第1490號判決判處有期徒刑4 月、1 年2 月，並定應執行有
    期徒刑1 年4 月確定；另於92年間，因竊盜案，經台灣高等
    法院以92年度上易字第2524號判決判處有期徒刑6 月確定；
    再於92年間，因贓物案件，經本院以92年度訴字第1835號判
    決判處有期徒刑3 月確定，前開5 案所處徒刑，嗣經本院以
    93年度聲字第1845號裁定應執行有期徒刑2 年4 月確定，於
    94年6 月22日假釋出監，迄94年10月17日假釋期滿未經撤銷
    假釋，未執行之刑視為已執行完畢等情，有前揭臺灣高等法
    院被告前案紀錄表附卷可憑，是其於有期徒刑執行完畢後，
    5 年以內，故意再犯本件有期徒刑以上之2 罪，均為累犯，
    應各依刑法第47條第1 項規定，均加重其刑；至其前開所犯
    2 罪間，犯意各別、行為互殊，應予分論併罰。
(二)、爰審酌被告曾因施用毒品犯行受觀察勒戒、強制戒治及刑罰
    執行，仍漠視法令禁制而犯本罪，顯未知所戒慎，惟兼衡其
    施用毒品所生危害，實以自戕身心健康為主，對於他人生命
    、身體、財產等法益，尚無明顯而重大之實害，暨其犯罪後
    坦認犯行之態度等一切情狀，就其前開所犯各罪，分別量處
    如主文所示之刑，併定其應執行之刑，以示懲儆。
據上論斷，應依刑事訴訟法第273 條之1 第1 項、第299 條第1
項前段、毒品危害防制條例第10條第1 項、第2 項，刑法第11條
、第47條第1 項、第51條第5 款，判決如主文。
本案經檢察官高智美到庭執行職務。
中    華    民    國    99    年    2     月    26    日
                  刑事第十九庭法  官  陳明偉
以上正本證明與原本無異。
如不服本判決應於送達後10日內向本院提出上訴狀。
                              書記官  陳玉心
中    華    民    國    99    年    2     月    26    日
附錄本案論罪科刑法條全文
毒品危害防制條例第10條
施用第一級毒品者，處六月以上五年以下有期徒刑。
施用第二級毒品者，處三年以下有期徒刑。

司法院資訊處製作；財團法人民間司法改革基金會備份。
